【裁判字號】    97,財管,74
【裁判日期】    980226
【裁判案由】    選任遺產管理人
【裁判全文】
臺灣桃園地方法院民事裁定              97年度財管字第74號
聲  請  人  中華商業銀行股份有限公司
法定代理人  丙○○
代  理  人  甲○○
被繼承人    乙○○（亡）
關  係  人  丁○○
上列聲請人聲請選任被繼承人乙○○之遺產管理人事件，本院裁
定如下：
    主    文
選任丁○○（住桃園縣楊梅鎮○○里○○鄰○○街87巷4 弄5 號）
為被繼承人乙○○（男、民國○○○年○月○○日生、身分證統
一編號：Ｚ000000000，生前最後住所：桃園縣楊梅鎮○○街87巷
4 弄5 號）之遺產管理人。
准對被繼承人乙○○之大陸地區以外之繼承人為承認繼承之公示
催告。
聲請人應於收受本裁定之日起貳拾日內，將本裁定登載於公報、
新聞紙或其他相類之傳播工具。
如有被繼承人乙○○之大陸地區以外之繼承人，應自本公示催告
最後登載公報、新聞紙或其他相類之傳播工具之日起壹年內向本
院陳報承認繼承，如不於公示期限內申報承認繼承時，被繼承人
乙○○之遺產於大陸地區之繼承人依法繼承、清償債權並交付遺
贈物後有賸餘者歸屬國庫。
聲請程序費用由被繼承人乙○○之遺產負擔。
    理    由
一、本件聲請意旨略以：被繼承人乙○○於民國90年9 月24日與
    聲請人訂立信用卡使用契約，持用聲請人所發行之MASTER信
    用卡（卡號：0000000000000000），約定持卡人得持卡至特
    約商店刷卡消費。依雙方所訂信用卡約定條款第14條及第15
    條之約定，持卡人所生當期之應付帳款，應於當期繳款截止
    日前全數繳付予聲請人，惟持卡人得選擇以循環信用方式繳
    款，於當期繳款截止日前將最低應繳金額以上（或等於最低
    應繳金額）款項繳付予聲請人。持卡人如未全額清償者，須
    就每筆得計入循環信用本金之帳款（即應收款），按日息萬
    分之5.4 （年息19.71%）計算利息，且持卡人如未於每月繳
    款截止日前付清當期最低應繳金額或遲誤繳款期限者，聲請
    人得依約收取違約金。而被繼承人乙○○於94年9 月5 日當
    期繳款截止日起，即末依約繳款，依信用卡約定條款第22條
    之約定，所有借款視為全部到期。本案計算至94年12月21日
    （結帳日）止（當期應繳款日為95年1 月5 日），被繼承人
    乙○○共積欠聲請人新台幣（下同）225,206 元，及其中20
    7,991 元自94年12月22日起至清償日止，按日息萬分之5.4
    （年息19.71%）計算之利息及其違約金。因被繼承人乙○○
    已於94年9 月7 日死亡，經聲請人向本院查詢被繼承人乙○
    ○之繼承狀況，本院於97年8 月8 日以桃院永家日94年度繼
    字第935 號函覆，已准許其繼承人丁○○、邱俊堯、邱俊閔
    、邱林訪蓉、邱宗賢、林邱惠雲、邱祖賢等7 人聲明拋棄繼
    承在案。而依繼承人呈報之繼承系統表顯示，被繼承人乙○
    ○依民法第1138條所定之各順位法定繼承人均聲明拋棄繼承
    。鑑於其是否仍有應繼承之人不明，且其親屬會議並未於1
    個月內選定遺產管理人，致聲請人無法了解被繼承人乙○○
    之遺產狀況俾利行使債權，為此聲請指定被繼承人乙○○之
    遺產管理人，並命為承認繼承之公示催告程序。又為使遺產
    之處置順利進行，並考量遺產管理之專業性，聲請人爰依利
    害關係人之地位，依非訟事件法第149 條之規定，聲請本院
    准予選任財政部國有財產局臺灣北區辦事處（下稱國財局北
    區辦事處）為被繼承人乙○○之遺產管理人，俾便聲請人行
    使權利等語。
二、按先順序繼承人均拋棄其繼承權時，由次順序之繼承人繼承
    ，其次順序繼承人有無不明或第四順序之繼承人均拋棄其繼
    承權者，準用關於無人承認繼承之規定，為民法第1176條第
    6 項所明定。又繼承開始時，繼承人有無不明，而無親屬會
    議，或親屬會議未於民法第1177條所定1 個月內選定遺產管
    理人時，利害關係人得聲請法院選任遺產管理人，同法第11
    78條第2 項前段亦有明文。而民法第1177條所謂繼承開始時
    繼承人有無不明，係指戶籍簿上無可知之法定繼承人或雖有
    之而皆為繼承之拋棄而言（最高法院88年度台上字第3185號
    判決參照）。
三、經查聲請人主張之事實，業據提出與其所述相符之信用卡申
    請書、約定條款、歷史交易帳務明細表、戶籍謄本、本院94
    年度繼字第935 號函、繼承系統表、本院97年度繼字第356
    號函各1 份為證，自堪信為真實。又被繼承人乙○○死亡迄
    今已3 年有餘，且其繼承人均已拋棄繼承，顯逾民法第1177
    條所定1 個月期間，仍無親屬會議選任之遺產管理人向本院
    陳明或向聲請人為處理債務之表示，可認被繼承人乙○○無
    親屬會議召集之事實為真，堪認被繼承人乙○○所遺財產現
    確處於無人管領之狀態，有為其遺產選任遺產管理人之必要
    。從而聲請人之聲請合於前揭法條規定，應予准許。按遺產
    管理人之設，旨在管理保存及清算遺產，以免遺產散失。又
    選任遺產管理人，除慮及管理遺產之公平性外，須考慮其適
    切性，亦即可對其遺產、遺債之情形瞭解較深，復與遺債債
    權人無利害共同關係而得忠誠處理者，優先選任為宜。雖聲
    請人請求選任國財局北區辦事處為被繼承人乙○○之遺產管
    理人，惟本院審酌國財局乃為處理國家財產而設，如另有適
    當之人，實無選任國財局擔任私人之遺產管理人之必要。又
    被繼承人乙○○之各順序繼承人均已拋棄繼承，顯見其遺債
    大於遺產，故為避免被繼承人乙○○之遺產再增加專業遺產
    管理人之報酬費用之負擔，自宜由其最近親屬中優先選任，
    較諸選任國財局北區辦事處或具備法律專業知識及訴訟實務
    之執業律師為適當，是聲請人請求選任國財局北區辦事處為
    被繼承人乙○○之遺產管理人，顯不適當。本院審酌被繼承
    人乙○○之配偶丁○○雖已拋棄對其遺產之繼承，惟丁○○
    既為被繼承人乙○○之配偶，自較他人暸解被繼承人乙○○
    之債權、債務及其財產情況，且會忠實處理其遺產事宜，因
    認由丁○○管理被繼承人乙○○之遺產較諸其他人為適當。
    是為利於管理及處理後續賸餘遺產問題，爰選任丁○○為被
    繼承人乙○○之遺產管理人並依法為公示催告。
四、依非訟事件法第157 條，裁定如主文。
中    華    民    國    98    年    2     月    26    日
                  家事法庭法  官  林雯娟
以上正本係照原本作成。
如對本裁定抗告須於裁定送達後10日內向本院提出抗告狀，並應
繳納抗告費新台幣1,000 元。
中    華    民    國    98    年    2     月    26    日
                          書記官  楊慧伶


司法院資訊處製作；財團法人民間司法改革基金會備份。
